【裁判字號】    95,重訴,42
【裁判日期】    950713
【裁判案由】    毒品危害防制條例等
【裁判全文】
臺灣桃園地方法院刑事判決              95年度重訴字第42號
公  訴  人  臺灣桃園地方法院檢察署檢察官
被      告  乙○○  25歲民.
                    （現羈押在臺灣桃園看守所）
選任辯護人  杜逸新律師
被      告  甲○○  29歲民.
                    （現羈押在臺灣桃園看守所）
指定辯護人  本院公設辯護人丙○○
上列被告因毒品危害防制條例案件，經檢察官提起公訴（94年度
偵字第4965號），本院判決如下：
    主  文
乙○○、甲○○共同運輸第一級毒品，乙○○處有期徒刑拾壹年
、甲○○處有期徒刑拾年。扣案之海洛因壹佰貳拾玖顆（合計淨
重陸佰伍拾柒點零參公克，純度百分之伍拾捌點貳捌，純質淨重
參佰捌拾貳點玖貳公克）沒收銷燬之，扣案之保險套及塑膠袋（
合計總重玖拾陸點伍肆公克）、SONY ERICSSON 廠牌行動電話（
不含SIM 卡）壹具、止痾藥拾參顆均沒收。未扣案港幣參仟元沒
收，如全部或一部不能沒收時，以其財產抵償之。
    事  實
一、乙○○、甲○○及真實姓名、年籍均不詳之成年男子「飛仔
    文」均為香港人，於民國94年間，乙○○經由吳偉良（已於
    94年10月間死亡）之介紹而結識「飛仔文」，乙○○、甲○
    ○及「飛仔文」均明知海洛因係毒品危害防制條例所列之第
    1 級毒品，不得非法持有、運輸、販賣，且係行政院所公告
    管制進出口物品，仍共同基於運輸第1 級毒品海洛因進口之
    犯意聯絡，於95年3 月初，「飛仔文」自柬埔寨以其所使用
    之000-00000000號電話撥打至乙○○所有之SONY ERICSSON
    廠牌行動電話（搭配00000000號門號）與乙○○聯絡，許以
    運輸每顆海洛因球可得港幣500 元之報酬，詢問乙○○是否
    願意運輸毒品，乙○○同意後，並於同月25日，以運輸每顆
    海洛因球可得港幣300 元報酬，邀約斯時失業之甲○○共同
    運輸毒品至臺，甲○○亦同意。後乙○○先與「飛仔文」之
    手下會面，收受其所託欲轉交予「飛仔文」之港幣20,000元
    及渠等運輸毒品之報酬港幣3,000 元，再於同年月26日中午
    ，與甲○○在香港九龍中港城碼頭一同搭船至澳門，由澳門
    搭機前往泰國曼谷停留2 日狎妓冶遊，於同年月28日，「飛
    仔文」以電話聯絡乙○○前往柬埔寨接運海洛因，乙○○遂
    與甲○○搭機前往柬埔寨金邊，並入住柬埔寨華廈大酒店，
    後乙○○接獲「飛仔文」來電，與「飛仔文」相約在華夏飯
    店附近見面，將所受託轉交之港幣20,000元交給「飛仔文」
    。至同年月29日22時許，「飛仔文」以電話與乙○○相約於
    同年月30日0 時許會面，於2 人約定之時，「飛仔文」再以
    電話通知乙○○至飯店大廳，而將2 只裝有100 顆海洛因球
    （每顆海洛因球外均以保險套及塑膠袋包裹）之塑膠袋交予
    乙○○，乙○○將之攜回房間，與甲○○先以沾蜂蜜和礦泉
    水之方式吞服海洛因球，惟乙○○吞服75顆，甲○○吞服54
    顆後便無力再吞服，乙○○再服用其自香港攜帶之止痾藥2
    粒，甲○○亦服用前開乙○○之止痾藥4 粒（乙○○原在香
    港以港幣6 元購買19粒止痾藥，經前開2 人分別服用2 粒、
    4 粒後，尚餘13粒），以防吞服海洛因球後提前排便，吞服
    完畢後，乙○○遂於同日4 、5 時許，以電話聯絡「飛仔文
    」告以渠等無法吞服全數海洛因球，約莫15分鐘後，「飛仔
    文」便至飯店大廳向乙○○取回剩餘之71顆海洛因球。後乙
    ○○與甲○○於同日搭機前往大陸廣州，再由廣州搭車至澳
    門，由澳門搭乘澳門航空NX616 號班機，於同日20時30分抵
    臺經法務部調查局桃園縣調查站、新竹市調查站、臺北市憲
    兵隊會同財政部臺北關稅局人員，持臺灣桃園地方法院檢察
    署檢察官核發之鑑定許可書對乙○○實施身體檢查，並取得
    甲○○之同意，偕同2 人前往臺北市立聯合醫院仁愛院區檢
    查，經以X 光檢驗結果，發現2 人腹腔內有大量異物，遂經
    本院核發鑑定留置票，將2 人留置在前開仁愛院區，嗣於同
    日21時許，2 人開始排放體內毒品，至同年4 月1 日排放完
    畢，共計自乙○○體內排出圓柱形海洛因75顆 (每顆均以保
    險套及塑膠袋包裝，合計淨重384.06公克，空包裝總重
    53.63 公克，純度58.28%，純質淨重223.83公克）；自甲○
    ○體內排出圓柱形海洛因54顆 (每顆均以保險套及塑膠袋包
    裝，合計淨重272.97公克，空包裝總重42.91 公克，純度
    58.28%，純質淨重159.09公克），並扣得乙○○所有，供聯
    絡以運輸本案海洛因事宜所用之SONY ERICSSON 廠牌行動電
    話1 具 (搭配00000000號門號，含SIM 卡1 張)、 甲○○所
    有之NOKIA 廠牌行動電話1 具、乙○○所有，供運輸本案海
    洛因所用之止痾藥13顆，而查知上情。
二、案經法務部調查局臺北市調查處移送臺灣桃園地方法院檢察
    署檢察官偵查起訴。
    理  由
一、前開犯罪事實，業據被告乙○○、甲○○於警詢、檢察官偵
    查中及本院訊問、審理時坦承不諱（乙○○部分見95年度偵
    字第8070號偵查卷第4 至6 頁、第57至59頁、本院95年5 月
    30日訊問筆錄、本院95年6 月13日準備程序筆錄、本院95年
    6 月29日審理筆錄；甲○○部分見95年度偵字第8070號偵查
    卷第27至29頁、第53至57頁、本院95年5 月30日訊問筆錄、
    本院95年6 月13日準備程序筆錄、本院95年6 月29日審理筆
    ），又被告乙○○體內所排出之白粉75顆，經送法務部調查
    局以化學呈色法及氣相層析質譜儀分析法檢驗結果，確含第
    1 級毒品海洛因成分，合計淨重384.06公克，純度58.28%，
    純質淨重223.83公克；被告甲○○體內所排出之白粉54顆，
    經送法務部調查局以化學呈色法及氣相層析質譜儀分析法檢
    驗結果，確含第1 級毒品海洛因成分，合計淨重272.97公克
    ，純度58.28%，純質淨重159.09公克一節，分有法務部調查
    局95年5 月4 日調科壹字第080011127 、000000000 號鑑定
    通知書各1 份在卷可稽，族證被告乙○○、甲○○2 人以吞
    食方式運送入臺之物確為海洛因無訛。此外，復有卷附被告
    2 人之入出境查詢資料、被告2 人之臺北市立聯合醫院診斷
    證明書各1 份、被告2 人之臺北市立仁愛醫院放射檢驗科X
    光各2 份、甲○○書立之同意書1 份，及扣案被告乙○○所
    有之Sony Ericsson 廠牌行動電話（含SIM 卡）1 支、被告
    乙○○所有之止痾藥13顆可佐，足證被告前開自白與事實相
    符，本件事證明確，被告犯行洵堪認定，自應依法論科。
二、按海洛因為毒品危害防制條例第2 條第1 項第1 款所稱之第
    1 級毒品，且均為行政院依據懲治走私條例第2 條第4 項公
    告之「懲治走私條例公告管制物品項目及其數額」中所列甲
    項管制進出口物品第4 款之毒品。核被告乙○○、甲○○將
    海洛因由柬埔寨運抵臺灣之所為，均係犯毒品危害防制條例
    第4 條第1 項運輸第1 毒品罪及懲治走私條例第2 條第1 項
    之私運管制物品進口罪。
  (1)按行為後法律有變更者，適用行為時之法律。但行為後之法
    律有利於行為人者，適用最有利於行為人之法律，刑法第2
    條第1 項定有明文，此條規定乃與刑法第1 條罪刑法定主義
    契合，而貫徹法律禁止溯及既往原則，係規範行為後法律變
    更所生新舊法律比較適用之準據法，是刑法第2 條本身雖經
    修正，但刑法第2 條既屬適用法律之準據法，本身尚無比較
    新舊法之問題，應一律適用裁判時之現行刑法第2 條規定以
    決定適用之刑罰法律，先予辨明。又以本次刑法修正之比較
    新舊法，應就罪刑有關之共犯、未遂犯、想像競合犯、牽連
    犯、連續犯、結合犯，以及累犯加重、自首減輕暨其他法定
    加減原因（如身分加減）與加減例等一切情形，綜其全部罪
    刑之結果而為比較，最高法院95年5 月23日著有95年度第8
    次刑庭會議決議可資參照。經查：
    被告等行為時之刑法第28條規定：「2 人以上共同實施犯
      罪之行為者，皆為正犯。」，惟95年7 月1 日修正公布施
      行之刑法第28條則規定：「2 人以上共同實行犯罪之行為
      者，皆為正犯。」，經比較修正前後之規定，並無較利或
      不利於被告等之情形，自應依刑法第2 條第1 項之規定適
      用被告等行為時即修正前刑法第28條之規定。
    依被告等行為時之刑法第55條規定：「一行為而觸犯數罪
      名，或犯一罪而其方法或結果之行為犯他罪名者，從一重
      處斷。」，惟95年7 月1 日修正公布施行之刑法第55條則
      規定：「一行為而觸犯數罪名者，從一重處斷。但不得科
      以較輕罪名所定最輕本刑以下之刑。」，此為法理之明文
      化，非屬法律之變更，自應依刑法第2 條第1 項之規定適
      用被告等行為時即修正前刑法第55條之規定。
    新法第59條之規定，為法院酌減審認標準見解之明文化，
      非屬法律之變更，自應依刑法第2 條第1 項之規定適用被
      告等行為時即修正前刑法第59條之規定。
    至同法第64條第2 項就死刑減輕之規定，原規定「死刑減
      輕者，為無期徒刑，或為15年以下12年以上有期徒刑」，
      修正為「死刑減輕者，為無期徒刑」；第65條第2 項就無
      期徒刑減輕之規定，原規定「無期徒刑減輕者，為7 年以
      上有期徒刑」，修正為「無期徒刑減輕者，為20年以下15
      年以上有期徒刑」，比較修正前後之規定，以95年7 月1
      日修正公布施行前之規定，較有利於被告，則應依刑法第
      2 條第1 項前段，適用修正前刑法之規定。
    綜合上述各條文修正前、後之比較，揆諸前揭最高法院決
      議及修正後刑法第2 條第1 項前段、後段規定之「從舊、
      從輕」原則，自應全部適用被告行為時之法律，即修正前
      刑法之相關規定予以論處。
  (2)被告乙○○、甲○○均係為「飛仔文」運輸本案海洛因，渠
    等3 人間，有犯意聯絡及行為分擔，為共同正犯。被告2 人
    一行為同時觸犯毒品危害防制條例第4 條第1 項運輸第1 級
    毒品罪及懲治走私條例第第2 條第1 項之私運管制物品進口
    罪，為想像競合犯，應依修正施行前刑法第55條之規定從一
    重之運輸第1 級毒品罪處斷。被告2 人運輸第1 級毒品海洛
    因而持有之低度行為，應為運輸之高度行為所吸收，不另論
    罪。被告2 人運任意輸第1 級毒品海洛因入臺，所為自屬非
    是，惟衡渠等所運輸之海洛因重量合計657.03公克，純度為
    58.28%，純質淨重僅382.92公克，尚屬非鉅，所犯情輕法重
    ，是本院認縱科以本罪法定最低度刑無期徒刑仍嫌過重，爰
    依修正施行前刑法第59條規定酌減其刑。審酌被告2 人為香
    港人士，竟為貪圖私利，率爾運輸毒品進入臺灣，前開運輸
    之毒品如流入市面，對我國人民身體健康及社會治安危害甚
    大，被告甲○○僅係受被告乙○○利誘始從事本案運輸毒品
    犯行，被告乙○○負責本案毒品之接洽、收取並策劃運輸事
    宜，為本件運輸犯行之導因，其參與之程度、惡性自較乙○
    ○為重，並衡被告2 人並無前科，素行尚佳，甫運輸毒品入
    臺即為警查獲，毒品尚未流入市面，尚未造成重大損害，及
    被告2 人於犯罪後坦承犯行，態度尚稱良好等情，分別量處
    如主文所示之刑，以資懲儆。
  (3)又香港已歸還中國，是被告2 人雖為香港籍人士，不宜宣告
    於刑之執行完畢或赦免後驅逐出境。
三、沒收部分：
  (1)扣案之海洛因129 顆（合計淨重657.03公克，純度58.28%，
    純質淨重382.92公克）沒收銷燬之，係本案查獲之第1 級毒
    品，不問屬於何人所有，均應依毒品危害防制條例第18條第
    1 項前段規定沒收銷燬。
  (2)又毒品危害防制條例第18條第1 項規定，得諭知沒收並銷毀
    燬之者，以查獲之毒品及專供製造或施用毒品之器具為限，
    並不及於毒品之外包裝。而毒品外包裝既係用於包裹毒品，
    防其裸露、潮濕，便於攜帶販賣，亦係供販賣毒品所用之物
    ，應依毒品危害防制條例第19條第1 項之規定宣告沒收之，
    方屬適法（此有最高法院92年度臺上字第1288號、92年度臺
    上字第1275號、89年度臺上字第4531號、88年度臺上字第
    5033號、88年度臺上字第5032號判決意旨可參），是扣案包
    裹本案海洛因之保險套及塑膠袋（總重96.54 公克），既具
    有防止毒品裸露、逸出之功用，便於被告吞食入腹以運輸，
    係供運輸毒品所用之物，至為顯然，自應依毒品危害防制條
    例第19條第1 項前段之規定併予宣告沒收。
  (3)被告乙○○所有之SONY ERICSSON 廠牌行動電話（不含SIM
    卡）1 具，為被告乙○○所有，供運輸、走私毒品聯絡之用
    ，業據被告乙○○供陳屬實（見本院95年6 月29日審判筆錄
    ），除其內SIM 卡，係使用者向電信業者申請租用而僅取得
    其使用權，並非申請使用者所有（最高法院92年度臺上字第
    6836號判決意旨參照）不為沒收外，該行動電話應依毒品危
    害防制條例第19條第1 項宣告沒收。
  (4)按刑罰法令關於沒收之規定，有採職權沒收主義與義務沒收
    主義，惟如證明業已滅失，則無從加以沒收（詳最高法院93
    年度臺上字第2751號判決、90年度臺上字第2609號判決、89
    年度臺上字第2257號判決意旨）。經查被告等用以供犯罪所
    用之止痾藥6 粒（即被告乙○○服用2 粒、被告甲○○服用
    4 粒）及吞食時併服用之蜂蜜、礦泉水等物，業經被告2 人
    服用後排出體外而滅失，業據被告2 人均併明在卷，故雖為
    被告2 人供犯罪所用之物，自無從加以沒收或追徵其價額，
    惟所餘扣案之止痾藥13顆，應依毒品危害防制條例第19條第
    1 項前段之規定併予宣告沒收。
  (5)「飛仔文」手下交予被告乙○○港幣3,000 元，係被告運輸
    本案海洛因之報酬一情，亦據被告乙○○供陳在卷，則此部
    分即為被告因犯罪所得之財物，亦應依同條例第19條第1項
    規定宣告沒收，然該3,000 元業經被告乙○○用罄，亦據被
    告乙○○陳述明確，如全部或一部不能沒收時，則以被告財
    產抵償之。
  (6)至扣案被告甲○○所有之NOKIA 廠牌行動電話1 具，因依被
    告乙○○所述，「飛仔文」均係與其聯絡，故無證據證明前
    開被告甲○○所有之行動電話有用以運輸本案毒品，爰不就
    此諭知沒收。
四、公訴意旨另認：被告乙○○另與「飛仔文」共同基於運輸毒
    品海洛因入境之犯意聯絡，於94年10月29日共同運輸海洛因
    球30餘顆入臺，被告乙○○另涉有運輸海洛因犯行。然查，
    被告乙○○雖於警詢、檢察官偵查中均供稱有於前開時間運
    輸「飛仔文」交付之海洛因入臺云云，然公訴人所指被告乙
    ○○前開於94年10月19日所運輸之物並未扣案，以致本院無
    從認定被告乙○○所運輸之物品為何，自難僅以被告乙○○
    之自白，即遽認定被告乙○○前開所運輸者確為海洛因，是
    此依現存證據，尚無法認定被告乙○○於此次犯行外，另有
    前開運輸海洛因之犯行。惟公訴人認被告此部份犯行與前開
    論罪科刑部分有裁判上一罪之關係，本院爰不另為無罪之諭
    知。
據上論斷，應依刑事訴訟法第299 條第1 項前段，毒品危害防制
條例第4 條第1 項、第18條第1 項前段、第19條第1 項，懲治走
私條例第2 條第1 項、第11條，刑法第2 條第1 項前段、修正前
刑法第28條、第11條前段、第55條、第59條，判決如主文。
本案經檢官謝雯璣到庭執行職務。
中    華    民    國    95    年    7     月    13    日
                  刑事第九庭審判長法  官  曾淑華
                                  法  官  胡芷瑜
                                  法  官  何燕蓉
以上正本證明與原本無異。
如不服本判決，應於判決送達後10日內向本院提出上訴狀（應附
繕本），上訴於臺灣高等法院。
                                  書記官  許弘樺
中    華    民    國    95    年    7     月    13    日
附錄本案論罪科刑法條：
毒品危害防制條例第4條第一項
製造、運輸、販賣第一級毒品者，處死刑或無期徒刑；處無期徒
刑者，得併科新臺幣 1 千萬元以下罰金。
懲治走私條例第2條
私運管制物品進口、出口逾公告數額者，處 7 年以下有期徒刑，
得併科新臺幣 3 百萬元以下罰金。
前項之未遂犯罰之。
第1 項所稱管制物品及其數額，由行政院公告之。


司法院資訊處製作；財團法人民間司法改革基金會備份。
